臺灣高等法院高雄分院民事判決　　　　100年度上易字第221號
上　訴　人　王潘素琴即潘素琴
訴訟代理人　吳澄潔律師
被 上 訴人　龔哲民
訴訟代理人　李育任律師
上列當事人間請求履行保證債務事件，上訴人對於中華民國100
年5 月31日臺灣屏東地方法院99年度訴字第748 號第一審判決提
起上訴，本院於100 年11月16日言詞辯論終結，判決如下：
    主  文
原判決廢棄。
被上訴人在第一審之訴駁回。
第一、二審訴訟費用由被上訴人負擔。
    事實及理由
一、被上訴人起訴主張，上訴人係訴外人潘殿一之姊。因潘殿一
    積欠被上訴人新台幣（下同）250 萬元貨款債務，潘殿一於
    簽發票號409681、409682、409683、409684、409685，面額
    各50萬元本票後，上訴人再於其中票號409681、409682、40
    9683號本票3 紙（下稱系爭3 紙本票）上之正面發票人欄為
    簽名，按印指印及填寫發票地址作為保證後，交由被上訴人
    收執。嗣被上訴人就潘殿一之財產為強制執行而無效果，爰
    依民法第739 條規定之保證法律關係，提起本件訴訟。聲明
    求為判決：(一)上訴人應給付被上訴人150 萬元，及自起訴狀
    繕本送達翌日起至清償日止，按年息百分之五計算之利息。
    (二)訴訟費用由上訴人負擔。
二、上訴人則以：上訴人係遭被上訴人夥眾連夜糾纏，不簽本票
    就不離去，甚而揚言對潘殿一不利，上訴人始迫於無奈，於
    系爭3 紙本票正面之發票人欄為簽名，按指印及填寫發票地
    址，而故意省略未填發票日，意在使系爭3 紙本票無效。上
    訴人更無就系爭3 紙本票為保證之意思存在。被上訴人之請
    求實無理由等語，資為抗辯。並答辯聲明：(一)被上訴人之訴
    駁回。(二)訴訟費用由被上訴人負擔。
三、本件原審對於被上訴人之請求，判決：(一)上訴人應給付被上
    訴人150 萬元，及自99年12月11日起至清償日止，按年息百
    分之五計算之利息，(二)訴訟費用由上訴人負擔。上訴人聲明
    不服，上訴聲明求為判決：(一)原判決廢棄。(二)被上訴人在第
    一審之訴駁回。(三)第一、二審訴訟費用由被上訴人負擔。被
    上訴人則答辯聲明：(一)上訴駁回。(二)訴訟費用由上訴人負擔
    。
四、兩造不爭執之事項如下：並有本票影本5 紙、原法院98年度
    屏簡字第342 號、99年度簡上字第12號民事判決附卷可稽，
    堪予採信。
  (一)上訴人之弟潘殿一因積欠被上訴人250 萬元貨款債務，潘殿
    一於簽發票號409681、409682、409683、409684、409685號
    ，面額各50萬元之本票後，上訴人再於其中票號409681、40
    9682、409683號本票3 紙上之正面發票人欄為簽名，按指印
    、填寫發票地址後，交被上訴人收執。
  (二)被上訴人曾就潘殿一之財產為強制執行，但並無效果。
  (三)被上訴人曾就系爭3 紙本票，依票據法律關係請求上訴人給
    付票款150 萬元，原法院雖以98年度屏簡字第342 號給付票
    款事件，命上訴人應給付被上訴人150 萬元及法定遲延利息
    。嗣上訴人提起上訴，經原法院以99年度簡上字第12號，認
    系爭3 紙本票欠缺應記載之「發票年月日」，應屬無效，而
    判決廢棄原判決，並駁回被上訴人之請求確定。
五、兩造爭執之事項為：被上訴人就系爭3 紙本票，依民法第73
    9 條保證法律關係，請求上訴人給付150 萬元，有無理由？
    經查：
  (一)按票據法第二章第五節關於保證之規定，於本票準用之。票
    據法第124 條定有明文。又保證應在匯票或其謄本上記載左
    列各款，由保證人簽名：一、保證之意旨。二、被保證人之
    姓名。三、年月日。亦為同法第59條所明定。又「票據上之
    保證，應在本票或其謄本上記載保證之意旨及被保證人姓名
    。本件上訴人僅在系爭本票上蓋章背書，並未記載保證之意
    旨，自無從認定其為保證人（最高法院70年台上字第1068號
    判決要旨參照）。
  (二)本件上訴人係於系爭3 紙本票上之正面發票人欄為簽名，按
    指印及填寫發票地址等情，已如前述，並有系爭3 紙本票影
    本附卷可稽（見原審卷第9 頁）。是上訴人並未在系爭3 紙
    本票上記載保證之意旨，應無疑義，揆諸首開說明，自無從
    認定其為保證人。從而被上訴人就系爭3 紙本票，依民法第
    73 9條保證法律關係，請求上訴人給付150 萬元，即屬無理
    由，不應准許。
  (三)雖被上訴人主張上訴人於系爭3 紙本票上簽名，按指印及填
    寫發票地址，意即在保證潘殿一所欠150 萬元貨款云云，並
    舉證人程樁杭及潘殿一為證。惟按在票據上簽名者，依票上
    所載文義負責。二人以上共同簽名時應連帶負責。票據法第
    5 條規定綦詳。本件上訴人既係於本票發票人欄簽名，按指
    印及填寫發票地址，則系爭3 紙本票如係合法有效本票，則
    上訴人自須依票上所載文義（即發票人）與另發票人潘殿一
    連帶負發票人之票據責任，是被上訴人據而主張上訴人應負
    保證責任，已屬無據。況依被上訴人於另案（即原法院98年
    度屏簡字第342 號給付票款事件）在原審陳述：「我為了拿
    到票，取得保障，我要找一個『連帶發票人』，當時在他（
    即潘殿一）家，我先請他簽5 張各50萬元本票，本票金額、
    名字都是潘殿一自己寫的，那時候只有他太太在，他當下只
    有找他太太簽名，他太太不願意，他就說要帶我去屏東姊姊
    （即上訴人）家，我就開我的車載他和證人程樁杭一起去，
    ……後來他姊姊說只能負擔150 萬元，他姊姊就簽下3 張本
    票。這3 張就是我在潘殿一家中請他簽的5 張其中的3 張。
    」等語（見原審卷第19頁）。足徵被上訴人之意係以上訴人
    為「連帶發票人」之身分，於系爭3 紙本票發票人欄簽名，
    按指印及填寫發票地址，應無疑義。且證人程樁杭及潘殿一
    於上開另案原審審理時，亦均陳明，係要找一個人「背書」
    云云，（見原審卷第13頁、第16頁）。是兩造就被上訴人於
    系爭3 紙本票發票人欄簽名，按印指印及填寫發票地址等行
    為，並未成立保證之合意，事至明顯。從而被上訴人前揭主
    張亦屬無據，不足採信。
六、綜上所述，被上訴人就系爭3 紙本票，依民法第739 條保證
    法律關係，請求上訴人給付150 萬元為無理由，不應准許。
    乃原審疏未詳查，遽為被上訴人勝訴之判決，尚有未合。上
    訴意旨指摘原判決不當，求予廢棄改判，即為有理由，應由
    本院將原判決廢棄，並改判如主文第二項所示。
七、據上論結，本件上訴為有理由，依民事訴訟法第450 條、第
    78條判決如主文。
中    華    民    國  100     年    11    月    30    日
                              民事第三庭
                                  審判長法官  吳登輝
                                  法      官  鄭月霞
                                  法      官  甯  馨
以上正本證明與原本無異。
本件判決不得上訴。
中    華    民    國   100    年    12    月    1     日
                                  書  記  官  廖素珍